【裁判字號】    96,訴,5226
【裁判日期】    970311
【裁判案由】    偽證
【裁判全文】
臺灣高雄地方法院刑事判決              96年度訴字第5226號
公  訴  人  臺灣高雄地方法院檢察署檢察官
被      告  丙○○
            戊  ○
            乙○○
上三人共同
選任辯護人  康進益律師
上列被告因偽證案件，經檢察官提起公訴（96年度偵字第17012
號），本院判決如下：
    主  文
丙○○、戊○、乙○○證人，於執行審判職務之公署審判時，於
案情有重要關係之事項，供前具結，而為虛偽陳述，各處有期徒
刑伍月，各減為有期徒刑貳月又拾伍日。均緩刑參年。
    事  實
一、丙○○、戊○及乙○○與丁○○分別為父女、父子及事實上
    夫妻關係。丁○○前因資金周轉不靈，欲向「億通當舖」借
    貸金錢以為周轉，竟基於行使偽造有價證券之概括犯意，明
    知丙○○、乙○○、戊○並未授權簽發本票，連續於民國92
    年11月3 日、93年8 月4 日及93年9 月17日，在不詳處所，
    偽簽「丙○○」、「乙○○」、「戊○」等人之署名於本票
    正面，而偽造如附表所示以丙○○、乙○○、戊○等人為共
    同發票人，面額分別為新臺幣（下同）150,000 元、103,00
    0 元及100, 000元之本票各1 紙，再持以向「億通當舖」借
    貸現金。迨丁○○未履行債務，「億通當舖」之負責人陳玉
    美委託其員工沈志揚向丙○○、戊○及乙○○等人催討債務
    時，渠等以非前揭本票簽發人為由拒絕後，丁○○所涉犯偽
    造有價證券罪嫌經沈志揚告發，由臺灣高雄地方法院檢察署
    檢察官偵查起訴（嗣經臺灣高等法院高雄分院判決無罪確定
    ）。丙○○、戊○及乙○○均明知渠等事先並未授權丁○○
    以渠等名義簽立上揭本票，竟各基於偽證之犯意，於96年3
    月20日，在臺灣高雄地方法院以96年度訴字第496 號丁○○
    被訴偽造有價證券案件審理時供前具結，並就是否已經授權
    丁○○簽發本票與該案情有重要關係之事項，丙○○虛偽證
    述：「（辯護人問：妳有同意他開票給那個什麼？陳玉美？
    ）對、（辯護人問：但是妳沒有同意他開票給沈志揚嘛？是
    這個意思嘛？）對」；戊○虛偽證述：「（辯護人問：有無
    包括以你的名義簽發文件或票據？）有、（辯護人問：你父
    親表示向陳玉美借錢部分你是同意授權，誤以為你父親向沈
    志揚借錢你沒有授權，事實上你父親向陳玉美借錢你有授權
    ，不是向沈志揚借錢？）對」；乙○○虛偽證稱：「（辯護
    人問：被告有無請你當他借款的擔保人或保證人？）他有跟
    我說，因為我很忙，我說如果要簽名就直接簽我的名字」云
    云，而為虛偽不實之證述，企圖影響法院對案情判斷之正確
    性。
二、案經臺灣高雄地方法院檢察署檢察官自動檢舉偵查起訴。
    理  由
壹、程序方面
一、證人沈志揚於警詢中之陳述有證據能力：
    證人沈志揚於警詢中所為陳述，其性質雖屬傳聞證據，且查
    無符合刑事訴訟法第159 條之1 至之4 等前4 條之情形，惟
    證人沈志揚所為之上開警詢筆錄內容，業經公訴人、被告及
    辯護人於本院審判程序同意作為證據，審理時提示並告以要
    旨，經公訴人、被告及辯護人表示意見，已知上述筆錄乃傳
    聞證據，且均未於言詞辯論終結前對該等筆錄內容異議，依
    上開規定，證人沈志揚於警詢中之證言依同法第159 條之5
    規定，具有證據能力。
貳、實體方面
一、訊據被告丙○○、戊○、乙○○矢口否認有何偽證犯行，均
    辯稱：確實有授權丁○○開立票據云云。經查：
  (一)如附表所示本票3 紙上發票人「丙○○」、「乙○○」、「
    戊○」之姓名，係丁○○簽名後，持向億通當舖陳玉美借款
    ，丙○○、乙○○及戊○並未於該本票上簽名之事實，業據
    證人丁○○於本院審理時證述在卷（本院卷第66頁），核與
    被告丙○○、戊○、乙○○供述相符，並有如附表所示之本
    票3 紙可資佐證（警卷第11頁、第12頁）。足認如附表所示
    之本票上「丙○○」、「戊○」、「乙○○」之簽名並非其
    本人所簽，係丁○○以丙○○、戊○、乙○○之名義，共同
    簽發如附表所示之本票3 紙甚明。
  (二)被告丙○○、戊○、乙○○於96年度訴字第496 號丁○○被
    訴偽造有價證券案件中，於該案情有重要關係之事項，均於
    供前具結，均證稱曾授權丁○○以渠等名義簽發本票向陳玉
    美借款云云，均足以影響判決之結果，此有該案審理筆錄1
    份、被告3 人之證人結文3 張在卷可稽（96年度蒞字第2953
    號卷第23頁、第25頁反面、第24頁反面、96年度偵字第1701
    2 號卷第19頁至第21頁）。
  (三)被告丙○○、戊○、乙○○對於渠等如何授權丁○○簽發如
    附表所示之本票，被告丙○○、戊○前於警詢中已供稱如附
    表編號1 、3 所示之本票不是渠等所簽名，亦未授權丁○○
    開立上開本票等語（警卷第13頁至第15頁、第19頁），嗣被
    告丙○○、戊○於丁○○被訴偽造有價證券案件中改稱：曾
    同意擔任丁○○之保證人，並授權丁○○簽發如附表所示之
    本票向陳玉美借錢，被告乙○○則稱：我同意擔任丁○○之
    借款保證人，且同意丁○○簽我的名字云云（96年度蒞字第
    2953號卷第24頁、第25頁）。惟查：
  1.按保證債務與本票發票人所負之責任不同，保證債務具有成
    立上之從屬性，其負擔不得超過主債務之限度，於債務人不
    履行債務時始代負履行責任，而本票發票人於發票後所負者
    為絕對付款責任觀之，此二者之法律效果迥不相同，是以縱
    使被告丙○○、乙○○事前曾同意擔任丁○○之債務保證人
    ，亦不表示被告丙○○、乙○○亦同意擔任本票之共同發票
    人。況且被告丙○○、乙○○於該案審理中既證稱曾同意擔
    任丁○○之保證人，則渠等對於擔任丁○○借款保證人所保
    證之債務範圍、應簽署的文件等節，自當有所認識，然渠等
    對上開重要事項均未與丁○○確認，丁○○簽發本票之前、
    後亦未告知被告丙○○、乙○○以渠等名義簽發本票一事，
    此經被告丙○○、乙○○於該案審理時證述在卷（96年度蒞
    字第2953號卷第24頁、第25頁），核與證人丁○○於本院審
    理時證稱其向被告3 人要求擔任向陳玉美借錢之保證人，但
    開立本票時沒有跟他們說等語相符（本院卷第66頁）。丁○○既未告知被告丙○○、乙○○將以渠等名義簽發本票，被
    告丙○○、乙○○於該案審理中證稱丁○○以渠等名義簽發
    本票，是因當初同意被告丁○○擔任保證人云云，即屬牽強
    。
  2.被告丙○○、戊○於丁○○被訴偽造有價證券案件中改稱：
    曾同意擔任丁○○之保證人云云外，被告戊○於該案審理時
    復證稱有同意擔任丁○○之保證人，包括以其名義簽發文件
    或票據云云（96年度蒞字第2953號卷第25頁反面），但被告
    丙○○、戊○於警詢中經警方提示億通當舖負責人陳玉美僱
    請之職員沈志揚所持如附表編號1 、3 之本票時，堅決否認
    曾授權丁○○開立上開本票（警卷第14頁、第19頁），且沈
    志揚至警局告訴丁○○偽造有價證券犯行之前，向被告丙○○、戊○提示上開本票請求付款時，被告丙○○、戊○均向
    沈志陽稱該本票非其簽名不必負責一情，亦經證人沈志揚於
    警詢中證述明確（警卷第8 頁）。證人沈志揚既係億通當舖
    職員，受當舖負責人陳玉美之託，持如附表編號1 、3 所示
    之本票，向被告丙○○、戊○催討本票債務時，自當表示來
    意，並說明債務起因及債權人為何人，因此證人沈志揚向被
    告丙○○、戊○提示前開本票時，被告丙○○、戊○應已得
    知證人沈志揚係代表億通當舖負責人陳玉美催債。而被告丙○○、戊○係於證人沈志揚催討債務後，方接受警察詢問，
    衡情如被告丙○○、戊○確實曾授權丁○○以其名義簽發本
    票向億通當舖負責人陳玉美借款一情為真，則應於證人沈志
    揚催討債務及接受警察詢問時即坦承債務，豈有見丁○○被
    訴偽造有價證券追究責任時始稱渠等曾授權丁○○向陳玉美
    簽發本票借款之理。況如附表所示之本票均未載明禁止背書
    轉讓，自本票乃屬具有流通性之有價證券，票據關係具有無
    因性之特質觀之，本件本票係丁○○持向陳玉美借貸現金，
    縱然債權債務關僅存在於陳玉美與丁○○之間，惟陳玉美亦
    可能將本票轉讓予沈志揚或任何第三人，被告丙○○、戊○
    對陳玉美以外之票據提示人均需負無條件之付款責任，如被
    告丙○○、戊○證稱先前已同意擔任丁○○之保證人，亦包
    括同意丁○○以渠等名義開立本票一情屬實，見沈志揚提示
    以丁○○為共同發票人之本票時，當知悉係先前同意丁○○
    擔任保證人而經丁○○簽發之本票，自不可能見沈志揚前來
    提示本票時，全然否認。
  3.是被告丙○○、戊○、乙○○於丁○○被訴偽造有價證券案
    件審理中均證稱：係授權丁○○以其名義向陳玉美借錢並擔
    任保證人，並未授權丁○○以其名義向沈志揚借錢，故於警
    詢中，接受員警詢問是否授權丁○○以其名義向沈志揚借錢
    時，回答並未授權云云，無非係利用警員詢問問題之漏洞，
    藉以迴護丁○○未經渠等同意簽發本票之偽造有價證券犯行
    。
  (四)綜上所述，被告丙○○、戊○、乙○○前開所辯顯係卸責之
    詞，不足採信。本件事證明確，被告3 人犯行堪以認定，應
    予依法論科。
二、核被告丙○○、戊○、乙○○所為，均係犯刑法第168 條之
    偽證罪。爰審酌被告3 人企圖幫丁○○脫罪，在法院審理時
    公然具結為虛偽陳述，挑戰國家司法威信，惟念其3 人與丁○○分別為父女、父子及事實上夫妻關係，基於維護親人之
    動機始犯本罪等一切情狀，分別量處如主文所示之刑。至公
    訴人雖具體求刑各處有期徒刑10月，惟審酌上開情節，本院
    認量處如上之刑，已足昭烔戒，附此敘明。又查被告3 人犯
    罪行為時間，在96年4 月24日以前，核符中華民國96年罪犯
    減刑條例第2 條第1 項第3 款規定，應各減其宣告刑二分之
    一如主文所示。
三、被告丙○○、戊○、乙○○前未曾受任何有期徒刑以上刑之
    宣告，此有臺灣高等法院被告前案紀錄表3 份存卷可查，渠
    等遭丁○○偽簽本票，仍於丁○○遭司法訴追時出面為丁○○作偽證，無非基於親人情份不忍見丁○○受刑事處分而遭
    丁○○連累，惡性尚非重大，信渠等經此偵、審程序之教訓
    後，當知所警惕而無再犯之虞，當無須遽予執行刑罰，本院
    認尚無逕對被告3 人施以自由刑之必要，自可先賦予被告3
    人非在監之適當社會處遇，以期渠等能有效回歸社會。故上
    開對被告3 人宣告之刑，以暫不執行為適當，爰另諭知緩刑
    3 年，以啟自新。
據上論斷，應依刑事訴訟法第299 條第1 項前段，刑法第168 條
、第74條第1 項第1 款，中華民國96年罪犯減刑條例第2 條第1
項第3 款、第7 條，判決如主文。
本案經檢察官甲○○到庭執行職務。
中    華    民    國    97    年    3     月    11    日
                  鳳山刑事第一庭審判長法  官
                                      法  官
                                      法  官
以上正本證明與原本無異。
如不服本判決應於收受本判決後10日內向本院提出上訴書狀，並
應敘述具體理由，如未敘述上訴理由者，應於上訴期間屆滿後20
日內補提理由書狀於本院（均須按他造當事人之人數附繕本）「
切勿逕送上級法院」。
中    華    民    國    97    年    3     月    11    日
                                      書記官  黃靖媛
附錄本案論罪科刑法條
刑法第168條
於執行審判職務之公署審判時或於檢察官偵查時，證人、鑑定人
、通譯於案情有重要關係之事項，供前或供後具結，而為虛偽陳
述者，處7 年以下有期徒刑。
附表：
┌──┬──────┬──────┬─────────┐
│編號│金額        │發票日      │ 發票人           │
│    │（新臺幣）  │            │                  │
├──┼──────┼──────┼─────────┤
│1   │150,000 元  │92年11月3日 │ 丁○○、丙○○   │
├──┼──────┼──────┼─────────┤
│2   │103,000 元  │93年8月4日  │ 丁○○、乙○○   │
├──┼──────┼──────┼─────────┤
│3   │100,000 元  │93年10月17日│ 丁○○、戊○     │
└──┴──────┴──────┴─────────┘


司法院資訊處製作；財團法人民間司法改革基金會備份。
